【裁判字號】    97,財管,173
【裁判日期】    971113
【裁判案由】    選任遺產管理人
【裁判全文】
臺灣高雄地方法院民事裁定             97年度財管字第173號
聲  請  人  台灣土地銀行股份有限公司
法定代理人  丙○○
代  理  人  丁○○
被  繼承人  乙○○
上列聲請人聲請指定被繼承人乙○○之遺產管理人事件，本院裁
定如下：
  主  文
選任林柏瑞律師為被繼承人乙○○（女，民國○○年○○月○ 日生，
身分證統一編號：Ｚ000000000號，生前最後設籍：高雄市○○區
○○路334號9樓）之遺產管理人。
程序費用新臺幣壹仟元由被繼承人乙○○之遺產負擔。
  理  由
一、按「先順序繼承人均拋棄其繼承權時，由次順序之繼承人繼
    承。其次順序繼承人有無不明或第四順序之繼承人均拋棄其
    繼承權者，準用關於無人承認繼承之規定」，「繼承開始時
    ，繼承人之有無不明者，由親屬會議於一個月內選定遺產管
    理人，並將繼承開始及選定遺產管理人之事由，向法院報明
    」，「無親屬會議或親屬會議未於前條所定期限內選定遺產
    管理人者，利害關係人或檢察官，得聲請法院選任遺產管理
    人，並由法院依前項規定為公示催告」，民法第1176 條第6
    項、第1177條、第1178條第2 項分別定有明文。準此，繼承
    人均拋棄其繼承權者，得由有利害關係之被繼承人之債權人
    向法院聲請選任遺產管理人，核先敘明。
二、聲請意旨略以：被繼承人乙○○（女，民國○○年○○月○ 日生
    ，身分證統一編號：Ｚ000000000號，生前最後設籍：高雄市
    鼓山區○○路334號9樓）業於92年1月2日死亡，其於死亡時
    遺有遺產，並尚積欠聲請人債務未為清償。而被繼承人死亡
    後，其各順序繼承人均已向法院聲明拋棄繼承，並經法院准
    予備查在案。為處理相關債務清償事宜，聲請人爰依法聲請
    選任林柏瑞律師為遺產管理人等語。
三、經查：聲請人前開之主張，業據其提出被繼承人死亡除戶資
    料、繼承系統表、借據、抵押權設定契約書、他項權利證明
    書等影本為證。又被繼承人確已於92年1月2日死亡，及其繼
    承人即甲○○○等人，均已拋棄其繼承權之事實，有本院97
    年8月29日92年度繼協字第 173、204號函附卷可稽，並經本
    院調取上開卷宗核閱無訛，堪信屬實。揆諸首揭法條規定與
    前開說明，聲請人既為有利害關係之被繼承人之債權人，且
    無親屬會議或親屬會議未於繼承開始時起 1個月內選定遺產
    管理人，則其向本院聲請選任遺產管理人，自屬有據。
四、本院審酌被繼承人之繼承人等人均已拋棄繼承，在法律上已
    無義務就被繼承人之遺產再為管理，而參以遺產管理人之職
    務，依民法第1179條之規定，並非無技術性之事務管理，仍
    須有一定學識、經驗之人始足任之。又拋棄繼承既屬民法賦
    予繼承人之權利，本件繼承人等均已拋棄繼承，其與被繼承
    人之遺產已無關聯，如再選任其為遺產管理人，命其管理被
    繼承人之遺產，顯失拋棄繼承之實益，亦與拋棄繼承之立法
    意旨有違。而律師不但具有法律規定之相關專業知識，其行
    止亦受有律師法之規範，是由其擔任被繼承人之遺產管理人
    ，應稱妥適，復據聲請人具狀聲請指定林柏瑞律師擔任被繼
    承人之遺產管理人在卷，爰選任其為被繼承人之遺產管理人
    ，處理關於被繼承人遺產之相關法律關係。
五、依非訟事件法第157 條、第24條第1 項，裁定如主文。
中    華    民    國    97    年    11    月    13    日
                  家事法庭法  官  吳宏榮
正本係照原本作成。
如對本裁定抗告須於裁定送達後10日內向本院提出抗告狀。
中    華    民    國    97    年    11    月    13    日
                          書記官  葉正昭


司法院資訊處製作；財團法人民間司法改革基金會備份。
